【裁判字號】    95,上易,657
【裁判日期】    950822
【裁判案由】    恐嚇
【裁判全文】
臺灣高等法院臺中分院刑事判決         95年度上易字第657號
上  訴  人
即  被  告  丙○○
                      18號
上列上訴人因恐嚇案件，不服臺灣臺中地方法院95年度易字第45
7號，中華民國95年4月12日第一審判決（起訴案號：臺灣臺中地
方法院檢察署94年度偵字第17785號)，提起上訴，本院判決如下
：
    主  文
上訴駁回。
丙○○緩刑貳年。
    犯罪事實及理由
一、本案經本院審理結果，認第一審判決認事用法及量刑均無不
    當，應予維持，並引用第一審判決書記載之事實、證據及理
    由（如附件）。
二、上訴意旨略以：(一)告訴人於94年 9月29日，當時除任職於台
    中港倉儲裝卸股份有限公司（下稱台中港倉儲公司）擔任領
    班外，復擔任台中港倉儲裝卸工會常務監事，而被告則擔任
    工會代表，被告等數十位工人，被台中港倉儲公司與德隆倉
    儲裝卸股份有限公司（下稱德隆倉儲公司）無故解雇，能團
    結工人與公司理論、爭取權益者，應非工會之常務理監事莫
    屬，然常務理事謝世良於94年 9月中旬，即辭卸常務理事之
    職，常務監事即告訴人應有義務及責任召開臨時會員大會，
    數十位工人之權益均賴告訴人及被告協助會員爭取相關之權
    利，因而證人林瑞宗、李正財稱告訴人對渠等稱：「有話到
    他家講」，應屬合理，且有其背景，原審認告訴人不可能說
    上開言詞，容有誤會。(二)又被告與告訴人同為工會之幹部，
    理應為工會之員工爭取合法權益，告訴人非資方，衡諸一般
    社會經驗法則，被告若有恐嚇之犯行，理應對資方為之，何
    須對身為工會常務監事之告訴人為恐嚇之行為，被告對告訴
    人恐嚇實無必要，亦無實益，原審未查雙方之背景，遽採告
    訴人之指訴，自有違誤。況告訴人於94年 9月間，任職台中
    港倉儲公司擔任領班，然於本件事故後非但未被解雇，且於
    94年間，取代陳登文升任為台中港倉儲公司總領班，何以有
    此變化，實耐人尋思。(三)證人陳志隆於原審雖證稱：「（問
    ：你在警詢中說，有人對丁○○說『我知道你家在哪裡，我
    們會去你家找你』。是否是你聽到的？）是的」等語，然陳
    志隆與台中港倉儲公司負責人張鴻瀛、德隆港倉儲公司總經
    理張鴻章有親戚關係，其所為之證詞不可遽予採信，而證人
    李正財、林瑞宗所述均與事實相符，原審不予採信，顯有違
    誤云云。
三、經查：
  (一)警員到場時，現場群眾約有30幾人，當場尚有5、6人圍住告
    訴人等情，業據證人即前往現場處理的警員林嘉鴻於偵查中
    證述在卷（見選偵字第23號卷第17頁），且告訴人因本事件
    遭現場的人圍毆，告訴人之手臂因而擦撞到櫃臺桌角，受有
    右上臂背側10×0.5公分紅腫痕併刮擦傷，左前臂前側4X0.1
    公分刮擦痕之傷害等情，亦有診斷證明書附卷可參，衡諸常
    情，當時現場既有德隆倉儲公司臨時被解雇之員工30多名在
    場，且群情激憤，告訴人並因而遭圍毆受傷，且警員到達現
    場時，告訴人尚被5、6人圍住，告訴人豈有於此勢單力孤之
    情形下，不求自保，竟主動出言向被告等人挑釁要該等情緒
    激動之員工到其住處，致其家中親人亦受牽連之理。
  (二)證人陳志隆於警詢及偵查中係證稱：當天約17時10分許，伊
    有聽見該人群中，有人對告訴人說「我知道你家在那裡，我
    們會去你家找你」，這時警方帶來攝影機準備蒐證，該群眾
    即集體離開現場等語，是陳志隆若有意陷害被告，其於警詢
    及偵查中即可指名道姓，指稱：伊有聽到被告對告訴人說上
    開恐嚇之言詞等語，又何庸僅稱：有人對告訴人恐嚇等語。
    是被告辯稱陳志隆與台中港倉儲公司負責人張鴻瀛、德隆港
    倉儲公司總經理張鴻章有親戚關係，其所為之證詞不可遽予
    採信云云，顯係卸責之詞，不足採信。
  (三)又證人甲○○於本院審理時，雖證稱：當天係告訴人跟工人
    說，有事情可以到他家找他云云（見本院卷第29頁）。惟查
    ，甲○○與原審傳訊之證李正財、林正宗，均與被告同遭解
    雇，並一起前往台中港倉儲公司，渠等利害與共，立場難免
    較偏頗被告，而前已敘明，告訴人在此場合，衡情應不可能
    干犯眾怒，再出言挑釁，並禍連親人，是本院認本案應以告
    訴人及陳志隆之證言為可採，甲○○及李正財、林正宗之證
    詞應屬迴護被告之詞，不足採信。
  (四)雖被告另聲請傳訊證李正財、蔡澄助、楊成家，以證明本案
    事實經過之始末，及傳訊前往告訴人家中處理糾紛之警員。
    然李正財已於原審出庭作證，自無再度傳訊之必要。而蔡澄
    助、楊成家當天並未至事發現場，亦據被告供明在卷，渠等
    兩人既非目擊之證人，亦無傳訊之必要。而警員既係於事後
    前往告訴人家中處理糾紛，亦非目擊證人，同無傳訊之必要
    ，附此敘明。
  (五)綜上，本案事證已臻明確，被告猶執前詞指摘原判決不當，
    其上訴無理由，應予駁回。末查，被告未曾受有期徒刑以上
    刑之宣告，有臺灣高等法院被告前案紀錄表在卷可查，其因
    工會工人遭解雇，一時失慮致犯本罪，其經此偵審教訓，應
    知警惕諒無再犯之虞，本院認所宣告之刑，以暫不執行為適
    當，併諭知緩刑2年，以勵自新。
三、又被告行為時，刑法第41條第 1項前段規定：「犯最重本刑
    為5年以下有期徒刑以下之刑之罪，而受6個月以下有期徒刑
    或拘役之宣告，因身體、教育、職業、家庭之關係或其他正
    當事由，執行顯有困難者，得以1元以上3元以下折算 1日，
    易科罰金」，而被告行為時之易科罰金折算標準，修正前罰
    金罰鍰提高標準條例第 2條前段 (現已刪除）規定，就其原
    定數額提高100倍折算1日，則被告行為時易科罰金之折算標
    準，應以銀元300元（即新台幣900元)折算1日。惟95年7月1
    日修正公布施行之刑法第41條第 1項前段則規定：「犯最重
    本刑為5年以下有期徒刑以下之刑之罪，而受6個月以下有期
    徒刑或拘役之宣告，得以新台幣1000元、2000元、3000元折
    算 1日，易科罰金」，比較新舊法規定，以行為時之折算標
    準較有利於行為人，自應依刑法第2條第1項前段，適用行為
    時之法律。原審雖未及比較適用，然上訴本院後，經比較新
    舊法，行為後之法律並非較有利於行為人，仍應適用行為時
    法，是原審適用行為時法即無不當，自不構成撤銷之原因。
據上論斷，應依刑事訴訟法第373條、第368條，刑法第2條第1項
、第74條第1項第1款，判決如主文。
本案經檢察官乙○○到庭執行職務。
中    華    民    國    95    年    8     月    22    日
               刑事第十庭  審判長法  官  林  照  明
                                 法  官  唐  光  義
                                 法  官  蔡  名  曜
上列正本證明與原本無異。
不得上訴。
                                 書記官  劉  恒  宏
中    華    民    國    95    年    8     月    28    日
                                                      Ｆ


司法院資訊處製作；財團法人民間司法改革基金會備份。
